【裁判字號】    99,聲再,182
【裁判日期】    990805
【裁判案由】    聲請再審
【裁判全文】
臺灣高等法院臺中分院刑事裁定         99年度聲再字第182號
再審聲請人
即受判決人  甲○○
上列再審聲請人因違反毒品危害防制條例案件，對於本院98年度
上訴字第1518號，中華民國98年12月31日第二審確定判決（第一
審案號：臺灣彰化地方法院98年度訴字第710 號、偵查案號：臺
灣彰化地方法院檢察署98年度偵字第713 、1066號），聲請再審
，本院裁定如下：
    主  文
再審之聲請駁回。
    理  由
一、聲請意旨略以：本院98年度上訴字第1518號確定判決係以彰
    化縣警察局員林分局對再審聲請人即受判決人甲○○（下稱
    聲請人）之通訊監察譯文作為認定聲請人犯罪證據之一，但
    原確定判決就該通訊監察譯文之取得程序是否合法，俱未予
    以調查說明，則該通訊監察譯文是否具有證據能力，非無疑
    義，原確定判決遽予採為判斷之依據，即屬違背刑事訴訟法
    第155 條第2 項之規定，而有同法第379 條第10款之判決當
    然違背法令情形。爰依刑事訴訟法第420 條第1 項第6 款之
    規定提起再審云云。
二、按因發見確實之新證據，足認受有罪判決之人應受無罪、免
    訴、免刑或輕於原判決所認罪名之判決者，得聲請再審，固
    為刑事訴訟法第420 條第1 項第6 款所明定。惟所謂「發現
    確實之新證據」，係指該證據於事實審法院判決前業已存在
    ，為法院、當事人所不知，不及調查斟酌，至其後始行發現
    ，且就證據本身形式觀察，固不以絕對不須經過調查程序為
    條件，但必須顯然可認為足以動搖原有罪確定判決，而為受
    判決人無罪、免訴、免刑或輕於原判決所認罪名之判決者為
    限。亦即該「新證據」須可認為確實具有足以動搖原確定判
    決，而對受判決人為更有利判決之「確實性」外，尚須具備
    該證據係在事實審法院於判決前已存在，因未經發現，不及
    調查斟酌，或審判時未經注意，至其後始行發現之「嶄新性
    」特質，二者均屬不可或缺，倘若未具備上開「確實性」與
    「嶄新性」二種聲請再審新證據之特性，即不能據為聲請再
    審之原因（最高法院98年度台抗字第552 號裁定、98年度台
    抗字第535 號裁定意旨參照）。經查，原確定判決業於判決
    理由欄「壹之二」說明「本案所引用之非供述證據，並無證
    據證明係實施刑事訴訟程序之公務員違背法定程序所取得，
    且檢察官及被告、辯護人均未表示無證據能力，自應認均具
    有證據能力。」且就相關事實認定及證據取捨之理由均已詳
    為說明。聲請人僅漫指原確定判決就所採之通訊監察譯文是
    否具有證據能力未加調查說明，但並未指出有發見何確實之
    新證據，足認聲請人應受無罪、免訴、免刑或輕於原判決所
    認罪名之判決，尚難認其聲請與刑事訴訟法第420 條第1 項
    第6 款所規定之再審理由相符。
三、又刑事判決確定後，若發現其認定事實與適用法律確有錯誤
    ，我國刑事訴訟法分別設有不同之特別救濟途徑，其中對於
    確定判決認定事實錯誤設有再審制度，而對於確定判決適用
    法律錯誤，則設有非常上訴之制度，兩者適用之法條、程序
    及救濟方法皆不相同，是若受判決人認為原確定判決有判決
    違背法令等問題，則應循非常上訴之途徑解決，自非聲請再
    審所得救濟。聲請人主張原確定判決有刑事訴訟法第379 條
    第10款「應於審判期日調查之證據而未予調查」判決當然違
    背法令之情形，僅涉及原確定判決得否提起非常上訴之問題
    ，本非再審之範疇，聲請人據此提起再審，自屬有誤。
四、綜上所述，本件聲請再審意旨所提之理由，與刑事訴訟法第
    420 條第1 項第6 款規定之再審事由不符，難以憑為再審之
    依據，亦非再審程序所得救濟之範疇，其再審之聲請為無理
    由，應予駁回。
五、據上論斷，應依刑事訴訟法第434 條第1 項，裁定如主文。
中    華    民    國    99    年    8     月    5     日
            刑事第十一庭   審判長法  官   郭  同  奇
                                 法  官   許  冰  芬
                                 法  官   陳  慧  珊
以上正本證明與原本無異。
如不服本裁定，應於收受送達後五日內向本院提出抗告書狀(須附
繕本)。
                                 書記官   高  麗  淇
中    華    民    國    99    年    8     月    6     日

司法院資訊處製作；財團法人民間司法改革基金會備份。
